ACORDAO-COMPLETO-2356374

ACÓRDÃO DE RELAÇÃO

ACÓRDÃO DE RELAÇÃO 4367/2019 ATA 22/2019 - SEGUNDA CÂMARA

Acórdão 4367/2019-TCU-Segunda Câmara
Trata-se de representação encaminhada pelo Ministério Público Federal – Procuradoria da República no Estado de São Paulo noticiando possíveis irregularidades na construção de quadras de tênis no Comitê Paraolímpico Brasileiro – CPB, sem o devido processo licitatório no ano de 2018, objeto do Inquérito Civil 1.34.001.004553/2018-25.
Considerando que o Ministério Público Federal/SP indaga a esta Corte sobre a existência de processo de Tomada de Contas Especial referente à irregularidade noticiada ao mesmo tempo em que solicita, caso não exista, a instauração do processo para apurar a ocorrência;
considerando que consta desta representação cópia do citado Inquérito Civil 1.34.001.004553/2018-25 contendo as manifestações do Comitê Paraolímpico Brasileiro - CPB em resposta ao Ofício 9181/2018, do MPF/SP, nas quais argumenta que:
i)  o CPB é um ente privado, sem fins lucrativos, com qualificação de OSCIP, nos termos da Lei 9.790/1999, não estando, assim, sujeito ao regime jurídico aplicável à Administração Pública;
ii) atua em parceria com a Administração Pública e dela recebe verbas, razão pela qual tem sua atuação limitada por preceitos que a regem apenas no que se refere à aplicação de tais verbas;
iii) o CPB encontra-se em situação híbrida – ora observa a legislação aplicável à administração pública, quando os recursos utilizados são de origem pública, ora atuando em regime típico da iniciativa privada, quando os recursos utilizados são de origem privada;
iv) “o CPB possui Regulamento de Aquisições e Contrato próprio que, em sua maior parte, coincide com os primados das Leis 8.666/93 e 10.520/02, possuindo algumas ressalvas que melhor se amoldam às atividades que o CPB tem o poder e dever de exercer, sendo esse utilizado quando da realização de aquisições que serão custeadas com verbas repassadas por ente público”;
v) as verbas públicas recebidas por força das Leis 9.615/98 (Lei Pelé) e 10.264/01 (Lei Agnelo/Piva) são anualmente fiscalizadas pela Controladoria Geral da União e por este Tribunal, não havendo, até o presente momento, qualquer ressalva, irregularidade ou reprovação de suas contas;
vi) pelo Acordo de Cooperação 02/2017, firmado com o Estado de São Paulo recebeu em comodato o Centro de Treinamento Paraolímpico, com diversas contrapartidas relacionadas a ajustes e manutenção do local, além de realização de atividades esportivas e sociais previstas no Plano de Trabalho acordado;
vii) das contrapartidas firmadas, para tornar adequada a utilização de duas quadras de tênis, foi necessária a adequação do piso para que pudessem ser utilizadas na modalidade tênis em cadeira de rodas, uma vez que tinham sido construídas fora dos padrões internacionais exigidos para a prática da modalidade;
viii) optou por aportar verbas próprias, privadas, na realização das obras de reforma, uma vez que demandariam a contratação de empresa especializada, dotada de extrema perícia;
considerando que, ao analisar as respostas apresentadas pelo Comitê Paraolímpico Brasileiro – CPB, a unidade técnica entendeu que:
a) no que tange à caracterização do CPB, os esclarecimentos apresentados podem ser acolhidos, restando configurada sua natureza como entidade privada sem fins lucrativos, estando sujeita às leis que regem a administração pública nos casos em que os recursos por ele geridos sejam de origem pública;
b) restou comprovado que a conta vinculada à contratação da empresa para realizar a reforma das duas quadras de tênis é a de referência “183” (CEF, AG. 1364-6, CC. 2500-7) , na qual apenas são depositados recursos oriundos de patrocínios privados ofertados ao Comitê e relacionados a eventos que ocorrem no Centro de Treinamento Paraolímpico, conforme demonstrado pelo CPB na relação apresentada de cerca de 50 contas bancárias distintas (peça 3, pág. 90) , cada uma utilizada para um determinado tipo de recurso recebido;
c) o comprovante de pagamento da primeira parte do valor orçado da obra deixa claro que a verba utilizada para o custeio é de origem privada (conta “183” - CEF, AG. 1364-6, CC. 2500-7) , o que dispensa a realização de licitação para sua utilização;
d) o CPB, em novos esclarecimentos solicitados pelo MPF/SP, apresentou documentos que suportam suas justificativas e que merecem acolhida por este Tribunal;
e) não há elementos suficientes nem indícios de irregularidades que justifiquem a conversão deste processo em Tomada de Contas Especial;
considerando que a representação preenche os requisitos de admissibilidade;
os ministros do Tribunal de Contas da União, reunidos em sessão de 2ª Câmara, ACORDAM, por unanimidade, de acordo com os pareceres emitidos nos autos e com fundamento nos arts. 169, inciso III, 235, 237, inciso I, do Regimento Interno; e 103, § 1º, da Resolução TCU 259/2014, em conhecer da representação e considerá-la improcedente; em dar ciência desta deliberação e da instrução à peça 4 ao representante e ao Comitê Paraolímpico Brasileiro – CPB; e em arquivar o processo.
1. Processo TC-Processo 000.817/2019-8 (REPRESENTAÇÃO) 
1.1. Classe de Assunto: VI.
1.2. Representante: Ministério Público Federal – Procuradoria da República no Estado de São Paulo.
1.3. Unidade: Comitê Paraolímpico Brasileiro (CNPJ 00.700.114/0001-44) .
1.4. Relatora: ministra Ana Arraes.
1.5. Representante do Ministério Público: não atuou.
1.6. Unidade Técnica: Secretaria de Controle Externo do Trabalho e Entidades Paraestatais (SecexTrab) .
1.7. Representação legal: não há.
1.8. Determinações/Recomendações/Orientações: não há.

Segunda Câmara

Comitê Paraolímpico Brasileiro (CNPJ 00.700.114/0001-44).

Ministério Público Federal - Procuradoria da República no Estado de São Paulo.

ANA ARRAES

não há.

Não atuou.

REPRESENTAÇÃO (REPR)

Secretaria de Controle Externo do Trabalho e Entidades Paraestatais (SecexTrab).